【裁判字號】    95,再易,51
【裁判日期】    950606
【裁判案由】    遷讓房屋等
【裁判全文】
臺灣高等法院民事判決                  95年度再易字第51號
再審原告  甲○○
再審被告  乙  ○
當事人間遷讓房屋事件，再審原告對於中華民國95年 3月21日本
院94年度上易字第 818號確定判決提起再審之訴，本院判決如下
：
    主  文
再審之訴駁回。
再審訴訟費用由再審原告負擔。
    事實及理由
一、程序部分：按再審之訴，應於30日之不變期間內提起。前項
    期間自判決確定時起算，判決於送達前確定者，自送達時起
    算，民事訴訟法第 500條第1、2項定有明文。經查，本院94
    年度上易字第818號判決（下稱原確定判決）於民國95年3月
    21日作成，嗣後送達予再審原告，再審原告則於同年 4月20
    日提起再審之訴，此有原確定判決影本及再審原告民事再審
    聲請書狀附卷可稽，故再審原告提起再審之訴並未逾30日之
    不變期間，合先敘明。
二、再審原告主張略以：系爭門牌號碼台北縣深坑鄉○○村○○
    街６號未辦保存登記房屋（下稱系爭房屋）為其所有，並與
    再審被告簽訂租約，再審原告並未以系爭房屋與訴外人黃玉
    傳換屋，再審被告主張其與黃玉傳換屋並不可採。再審被告
    逕向稅捐稽徵處申請於系爭房屋稅單上加註自己為使用人，
    嗣即本此主張其為所有權人，亦顯不足採。本此，原確定判
    決有主文與理由矛盾之違法。再原確定判決認定系爭房屋之
    所有權人仍屬原始起造人，惟始終未通知該原始起造人到庭
    證述，以釐清(1)系爭房屋究屬原始起造人或再審原告所有(2)
    為何未作保全登記(3)系爭房屋既屬原始起造人所有，何以交
    給再審原告，原確定判決亦有重要證據漏未斟酌之情。爰依
    民事訴訟法第496條第1項第2款及第497條規定提起再審之訴
    ，請求廢棄原確定判決等語。
    再審被告則以：再審原告僅泛言主張原確定判決主文與理由
    有矛盾，未具體敘明何以原確定判決有前開情事，自屬顯無
    理由。又再審原告僅以原審未傳喚系爭房屋原始起造人即認
    原確定判決有重要證物漏未審酌之情，亦屬無理由等語，資
    為抗辯。
三、按「有下列各款情形之一者，得以再審之訴對於確定終局判
    決聲明不服。但當事人已依上訴主張其事由或知其事由而不
    為主張者，不在此限：(二)判決理由與主文顯有矛盾者。」民
    事訴訟法第496條第1項第2款定有明文。又依同法第466條不
    得上訴於第三審法院之事件，除前條規定外，其經第二審確
    定之判決，如就足影響於判決之重要證物，漏未斟酌，亦得
    提起再審之訴，民事訴訟法第497條亦定有明文。 再者，所
    謂判決理由與主文顯有矛盾，係指判決依據當事人主張之事
    實，認定其請求或對造抗辯為有理由或無理由，而於主文為
    相反之諭示，且其矛盾為顯然者而言，最高法院80年度台再
    字第130號判例意旨可資參照。經查：
  (一)有關再審原告主張民事訴訟法第 496條第1項第2款規定再審
    事由部分：按原確定判決於理由項下認定再審被告之上訴為
    有理由，於主文中亦諭示廢棄判令再審原告勝訴之第一審判
    決，並駁回再審原告第一審之訴及假執行聲請，並無判決理
    由與主文顯有矛盾之情。又再審原告主張其係以所有權人名
    義與再審被告簽訂租約，換屋對再審原告無效及再審被告於
    稅單上自行加註其為使用人部分，均原審認定事實之職權，
    與判決主文及理由顯有矛盾無涉，則再審原告此部分主張顯
    無理由。
  (二)有關再審原告主張民事訴訟法第 497條規定再審事由部分：
    再審原告主張確定判決認定系爭房屋仍屬原始起造人即銀駝
    實業股份有限公司（下稱銀駝公司）所有，惟並未通知其到
    庭證述，以釐清(1)系爭房屋究屬原始起造人或再審原告所有
    (2)為何未作保全登記(3)如屬原始起造人所有，何以交給再審
    原告，有重要證據漏未斟酌云云。然查再審原告所主張之前
    開證人，非屬證物，已與再審事由不合。又兩造於原審中既
    不爭執系爭房屋經銀駝公司起造後即未辦理建物第一次所有
    權登記之事實，因系爭房屋為未辦理保存登記之建物，不得
    為所有權移轉登記，再審原告自無法取得系爭房屋所有權，
    故系爭房屋之所有權始終屬起造人即銀駝公司所有，並無疑
    慮，銀駝公司相關人員之證詞不足以推翻原確定判決所認定
    之事實，故縱使通知銀駝公司人員到庭，並不影響系爭房屋
    所有權之認定，故再審原告本此提起再審之訴，亦顯無理由
    。
四、綜上所述，本件再審之訴顯無理由，爰不經言詞辯論，判決
    如主文。
中    華    民    國    95    年    6     月    6     日
                  民事第七庭  審判長法  官  鄭三源
                                    法  官  周美月
                                    法  官  黃嘉烈
正本係照原本作成。
不得上訴。
中    華    民    國    95    年    6     月    8     日
                                    書記官  倪淑芳


司法院資訊處製作；財團法人民間司法改革基金會備份。
